【裁判字號】    98,訴,226
【裁判日期】    980421
【裁判案由】    違反毒品危害防制條例
【裁判全文】
臺灣屏東地方法院刑事判決               98年度訴字第226號
公  訴  人  臺灣屏東地方法院檢察署檢察官
被      告  甲○○
上列被告因違反毒品危害防制條例案件，經檢察官提起公訴（98
年度毒偵字第119 號），本院於準備程序進行中，因被告就被訴
事實為有罪之陳述，經告知簡式審判程序意旨，並聽取公訴人及
被告意見後，本院合議庭裁定由受命法官獨任依簡式審判程序審
理，判決如下：
    主  文
甲○○施用第一級毒品，累犯，處有期徒刑玖月。
    事  實
一、甲○○前於民國91年間因施用毒品案件，經本院以91年度毒
    聲字第1420號裁定送觀察、勒戒，認無繼續施用毒品之傾向
    ，於91年12月16日釋放出所，嗣由臺灣屏東地方法院檢察署
    檢察官以91年度毒偵字第1553號為不起訴處分確定。又於同
    年間因竊盜案件，經臺灣高雄地方法院以91年度鳳簡字第27
    5 號判決判處有期徒刑7 月，緩刑4 年確定；再於93年間因
    施用毒品案件，經本院以94年度訴字第83號判決分別判處有
    期徒刑8 月、4 月，應執行有期徒刑10月確定，前開緩刑遂
    經撤銷，上開二案接續執行，於95年3 月3 日假釋付保護管
    束出監，嗣於95年7 月23日保護管束期滿未經撤銷而執行完
    畢；復於95年間因施用毒品案件，經本院以95年度訴字第87
    3 號判決分別判處有期徒刑7 月、8 月、4 月，應執行有期
    徒刑1 年3 月確定；同年間又因施用毒品案件，經本院以96
    年度訴字第70號判決分別判處有期徒刑10月、10月，應執行
    有期徒刑1 年5 月確定，上開二案嗣經本院以96年度聲減字
    第1846號裁定分別減刑並定應執行有期徒刑1 年4 月確定，
    於97年3 月27日假釋付保護管束出監，於97年6 月21日保護
    管束期滿而視為執行完畢。詎其仍不知悔改，竟基於施用第
    一級毒品海洛因之犯意，於97年12月10日下午4 時許，在屏
    東縣枋寮鄉○○村○○路66巷15號，以將第一級毒品海洛因
    摻水後置入注射針筒施打之方式，施用第一級毒品海洛因1
    次，嗣為警於97年12月12日下午1 時40分許，於其住所前因
    形跡可疑，為盤查後，得其同意採集尿液送驗結果呈嗎啡（
    即海洛因水解後之反應）之陽性反應，而獲上情。
二、案經屏東縣政府警察局枋寮分局報告臺灣屏東地方法院檢察
    署檢察官偵查起訴。
    理  由
一、本件被告甲○○所犯係死刑、無期徒刑、最輕本刑為3 年以
    上有期徒刑以外之罪，其於本院準備程序中就被訴事實為有
    罪之陳述，經法官告知被告簡式審判程序之旨，並聽取公訴
    人、被告之意見後，由本院合議庭依刑事訴訟法第273 條之
    1 第1 項規定，裁定由受命法官獨任進行簡式審判程序，先
    予敘明。
二、上揭事實，業據被告甲○○於警詢時及本院審理時坦承不諱
    ，且被告為警在97年12月12日所採集之尿液，經屏東縣政府
    警察局枋寮分局員警以台灣尖端先進生技醫藥股份有限公司
    之檢驗快速篩檢試劑檢驗後，再送台灣檢驗科技股份有限公
    司檢驗之送驗結果，均呈嗎啡之陽性反應（即海洛因水解後
    之反應），此有台灣檢驗科技股份有限公司98年1 月6 日KH
    2008C0000000號濫用藥物尿液檢驗報告、屏東縣政府警察局
    枋寮分局辦理毒品尿液送檢受檢人真實姓名代號對照、初步
    檢驗報告單各1 紙、初步檢驗照片2 幀在卷可證。上述鑑驗
    結果，係檢驗機關本於專業知識及以精密儀器或科學檢驗方
    法所得之結論，自可憑信，綜上足認，本案事證明確，被告
    上開犯行應堪認定。
三、按毒品危害防制條例於92年7 月9 日修正公布，其中第20條
    、第23條將施用毒品之刑事處遇程序，區分為「初犯」、「
    5 年內再犯」、「5 年後再犯」，而依立法理由觀之，僅限
    於「初犯」、「5 年後再犯」，始應先經觀察、勒戒或強制
    戒治程序，倘被告於5 年內已再犯，經依法追訴處罰，縱其
    第三次（或第三次以上）再度施用毒品之時間，在初犯經觀
    察、勒戒或強制戒治執行完畢釋放5 年以後，已不合於「5
    年後再犯」之規定，且因已於「5 年內再犯」，顯見其再犯
    率甚高，原實施觀察、勒戒或強制戒治，已無法收其實效，
    即應依該條例第10條處罰（最高法院95年5 月9 日95年度第
    7 次刑事庭會議決議參照）。查被告甲○○前於91年間因施
    用毒品案件，經本院以91年度毒聲字第1420號裁定送觀察、
    勒戒，因認無繼續施用毒品之傾向，於91年12月16日釋放出
    所，嗣由臺灣屏東地方法院檢察署檢察官以91年度毒偵字第
    1553號為不起訴處分確定。又於93年間因施用毒品案件，經
    本院以94年度訴字第83號判決分別判處有期徒刑8 月、4 月
    ，應執行有期徒刑10月確定，此有臺灣高等法院被告全國前
    案紀錄表1 份在卷可參。是被告於觀察、勒戒執行完畢釋放
    後，5 年內已再犯施用毒品案件，並經法院判處罪刑確定，
    則其再犯本件施用毒品案件，依前揭說明，即非屬該條例第
    20條第3 項所稱「5 年後再犯」之情形，仍應依法論罪科刑
    。
四、查海洛因屬毒品危害防制條例第2 條第2 項第1 款所稱之第
    一級毒品，不得持有、施用，被告竟持以施用，核其所為，
    係犯同條例第10條第1 項之施用第一級毒品罪。其施用前持
    有海洛因之低度行為，應為施用之高度行為所吸收，不另論
    罪。被告有事實欄所載之前案紀錄，此有前揭臺灣高等法院
    被告前案紀錄表可按，其受有期徒刑執行完畢後，5 年內故
    意再犯本件有期徒刑以上之罪，為累犯，應依刑法第47條第
    1 項規定，加重其刑。又被告係由員警採尿後，以初步檢驗
    出尿液中含有第一級毒品海洛因之陽性反應後，其始向員警
    自白上開犯行，此觀警詢筆錄內容即可得知（警卷第4 至5
    頁），是其自白前，員警已對本件犯行具有客觀之合理懷疑
    ，則本件被告不合於自首之「未發覺」要件，附此敘明。爰
    審酌被告素行非佳，經觀察、勒戒後，仍未能戒除毒癮，顯
    見其無戒毒悔改之意，惟念其施用毒品乃自戕一己健康之行
    為，惟念其犯罪後坦認犯行，態度尚稱良好及其生活狀況、
    教育程度等一切情狀，量處如主文所示之刑。
據上論斷，應依刑事訴訟法273 條之1 第1 項、第299 條第1 項
前段，毒品危害防制條例第10條第1 項，刑法第11條前段、第47
條第1 項，判決如主文。
本案經檢察官簡志祥到庭執行職務
中    華    民    國    98    年    4     月    21    日
                  刑事第二庭    法  官  劉怡孜
以上正本證明與原本無異。
如不服本判決應於收受判決後10日內向本院提出上訴書狀，並
應敘述具體理由；其未敘述上訴理由者，應於上訴期間屆滿後
20日內向本院補提理由書（均須按他造當事人之人數附繕本）
「切勿逕送上級法院」。
中    華    民    國    98    年    4     月    21    日
                                書記官  馮得弟
附錄本件論罪科刑法條：
毒品危害防制條例第10條：
施用第一級毒品者，處 6 月以上 5 年以下有期徒刑。


司法院資訊處製作；財團法人民間司法改革基金會備份。
